【裁判字號】    89,訴,2139
【裁判日期】    891104
【裁判案由】    損害賠償
【裁判全文】
臺灣高雄地方法院民事判決  八十九年訴字第二一三九號
    原      告  乙○○
    被      告  甲○○
右當事人間請求損害賠償事件，本院判決如左：
    主    文
被告應給付原告新臺幣貳拾玖萬伍仟貳佰陸拾貳元。
原告其餘之訴駁回。
訴訟費用由被告負擔分之五分之二，餘由原告負擔。
    事    實
甲、原告方面：
一、聲明：被告應給付原告新臺幣（下同）七十三萬元。
二、陳述：
（一）被告於民國八十八年七月三日晚間十時許，於飲酒後其吐氣所含酒精成分達每
      公升０˙二五毫克以上、呈酒醉狀態、已不能安全駕駛動力交通工具時，竟仍
      駕駛車牌號碼Ｊ三九八二０號自用小客車，沿高雄市○○○路由西往東行駛，
      在該路與中山路口因精神無法集中、未踩煞車、過失撞及在其右前方停車等待
      紅燈、由原告騎乘之車牌號碼ＸＱＴ九九三號機車，致原告人車倒地且遭夾壓
      於被告車下，而受有左髖關節脫臼、右鎖骨骨折、左膝擦傷三×二公分、九×
      九公分二處、背部燙傷六×四公分、十六×八公分二處之傷害；被告經臺灣高
      雄地方法院檢察署檢察官提起公訴，並經臺灣高雄地方法院、臺灣高等法院高
      雄分院刑事庭判決有罪確定。
（二）原告因被告之行為受有左髖關節脫臼、右鎖骨骨折、左膝擦傷三×二公分、九
      ×九公分二處、背部燙傷六×四公分、十六×八公分二處之傷害，共計支出新
      臺幣（下同）十五萬元之醫療費用，又原告尚需治療及復健八個月，需支出十
      七萬元醫療復健費用，原告另購買必須之營養品支出十二萬元，且原告受傷後
      ，八個月無法繼續從事窗簾製作工作，以每日收入一千元計算，原告共計損失
      八個月之收入二十四萬元，爰依民法第一百八十四條第一項之規定，請求被告
      賠償上開損害共六十八萬元。
（三）再原告因被告之行為，受傷嚴重，雖經長期治療仍無法治癒，且目前右手臂仍
      無法高舉，常覺疼痛，尚需復健治療，被告卻否認犯行、拒絕賠償，原告精神
      上受有極大痛苦，爰依民法第一百八十四條第一項、第一百九十五條之規定，
      請求被告給付慰撫金五萬元。
（四）原告從事窗簾製作工作，每月收入至少三萬元。
三、證據：提出阮綜合醫院門診收據、健保收據、臨時收費明細、戶籍謄本。
乙、被告方面：
    被告未於言詞辯論期日到場，亦未提出書狀為任何聲明或陳述。
丙、本院依職權調閱本院八十八年度交易字第六三六號公共危險等案刑事卷宗，函稅
    捐機關調兩造財產歸戶資料、最近二年報稅資料，另函阮綜合醫院查原告所受傷
    勢需時多久可復原、有無影響工作能力、相當於勞工保險條例何等級之殘廢。
    理    由
一、原告主張被告於八十八年七月三日晚間十時許，於飲酒後其吐氣所含酒精成分達
    每公升０˙二五毫克以上、呈酒醉狀態、已不能安全駕駛動力交通工具時，竟仍
    駕駛車牌號碼Ｊ三九八二０號自用小客車，沿高雄市○○○路由西往東行駛，在
    該路與中山路口因精神無法集中、未踩煞車、過失撞及在其右前方停車等待紅燈
    、由原告騎乘之車牌號碼ＸＱＴ九九三號機車，致原告人車倒地且遭夾壓於被告
    車下，而受有左髖關節脫臼、右鎖骨骨折、左膝擦傷三×二公分、九×九公分二
    處、背部燙傷六×四公分、十六×八公分二處之傷害，被告經檢察官提起公訴，
    並經法院判決有罪確定，且原告因被告之過失行為受傷之事實，業據提出驗傷診
    斷書為證，核屬相符，且經本院職權調閱本院八十八年度交易字第六三六號公共
    危險等案刑事卷宗審認屬實，應堪信為真實。
二、按故意或過失不法侵害他人權利者，應負損害賠償責任，民法第一百八十四條第
    一項前段定有明文；查本件被告領有駕駛執照，應知悉道路交通安全規則第一百
    十四條第二款、第九十四條第三項「汽車駕駛人於飲酒後其吐氣所含酒精成分超
    過每公升零點二五毫克以上者，不得駕車」、「汽車行駛時，駕駛人應注意車前
    狀況及兩車併行之間隔，並隨時採取必要之措施」之規定，而當時天氣晴朗、夜
    間有照明、晨光視距良好、市區○○路面乾燥平直、無障礙及缺陷，又無任何不
    能注意之情事，亦有刑事卷附道路交通事故調查表、現場照片可資佐憑，且經被
    告於本院刑事庭自承無訛，被告竟未踩煞車直接撞及在其右前方停車等待紅燈、
    由原告騎乘之機車，致原告人車倒地且遭夾壓於被告車下，其有過失甚明；並致
    原告受有左髖關節脫臼、右鎖骨骨折、左膝擦傷三×二公分、九×九公分二處、
    背部燙傷六×四公分、十六×八公分二處之傷害，其過失行為已侵害原告之身體
    權、健康權無疑，且其過失行為與原告之傷害間有因果關係存在。茲就原告請求
    給付之金額審核如左：
（一）醫療費部分：
      原告主張因被告之過失行為受有原告受有左髖關節脫臼、右鎖骨骨折、左膝擦
      傷三×二公分、九×九公分二處、背部燙傷六×四公分、十六×八公分二處之
      傷害，入院診治，出院後並繼續就醫復健，計支出醫療費用十五萬元，雖據提
      出門診收據、健保收據、臨時收費明細為證，然上開收據總數額僅五千二百六
      十二元，原告就超過前開收據總額數部分之醫療支出，則並未提出任何證據以
      實其說，是原告僅於五千二百六十二元範圍內之請求為正當，應予准許，逾此
      範圍之請求，尚非有據，應予駁回。
（二）預計將支出之醫療復健費用部份：
      原告並主張尚需繼續復健治療八個月，需支出復健治療費十七萬元等情，惟原
      告所受傷勢經本院職權函阮綜合醫院查詢結果，認原告目前病情已穩定，不會
      再進步，有阮綜合醫院阮八九總字第０六六六號覆函在卷可考，是已難認原告
      尚有繼續接受治療、復健之必要，況原告就尚需復健治療八個月、需支出復健
      治療費用十七萬元之估算標準與方式，並未提出任何證據、資料足資參佐，自
      難認原告確有再治療復健八個月之必要，則原告本項請求，要屬無稽，不應准
      許。
（三）工作損失部分：
      原告另主張因傷八個月無法工作，以每日收入一千元計算，共計損失八個月之
      收入共計二十四萬元。查原告所受傷害是否影響工作能力、需時多久可復元，
      經本院職權函詢阮綜合醫院結果，認原告現右肩上舉受限、活動仍不完全，會
      影響工作，需經復健治療，但其病情已穩定，不會再進步，相當於勞工保險條
      例第三十級之殘廢，有阮綜合醫院阮八九總字第０六六六號覆函在卷足憑，已
      如前述，蓋原告從事窗簾製作工作，倘右臂無法上舉，於窗台之丈量、窗簾布
      之縫製、輪軌之架設甚至窗簾之操作上，均顯難達成，原告必然無法繼續所從
      事之窗簾製作工作，要屬無疑。況且，一般人之專長均屬有限，所得從事之職
      業範圍本已有限，尤其長久從事某種工作後，在該工作上較為專精，對其他工
      作之接觸較少，亦將隨之降低其轉業之可能性，若身體上再有任何殘障，選擇
      職業之空間更形減少，況是否能恰覓得工作機會，變數極多，亦屬未定，然無
      論如何，斷不應因被告之故意加害行為，即課原告以設法轉業之義務，且將無
      法順利轉業之風險責由原告自行承擔，殆無疑義。本件車禍自事發迄今已逾八
      月，原告之右肩上舉仍受限，活動不完全，從而，原告確因傷喪失八個月之工
      作能力，應堪認定；則原告既陳稱每日收入約一千元，每月收入至少三萬元，
      則八個月無法工作之損失至少為二十四萬元，從而，原告此部份之請求應屬有
      據。
（四）購買營養品費用部分：
      原告復主張其因傷購買必須營養品花費十二萬元云云，但原告就該等營養品之
      種類、數量、價額，或係於何種傷勢、復元之必須營養品、是否經醫囑購買使
      用等，均未提出任何說明，亦未提出任何單據證明確有此項支出，則此部份之
      請求亦難遽准。
三、又不法侵害他人之身體、健康、名譽或自由者，被害人雖非財產上之損害，亦得
    請求賠償相當之金額，民法第一百九十五條第一項前段定有明文。本件原告主張
    其因被告之過失侵權行為，左髖關節脫臼、右鎖骨骨折、左膝擦傷三×二公分、
    九×九公分二處、背部燙傷六×四公分、十六×八公分二處，受傷嚴重，雖經多
    次治療復健仍無法復元，且目前右手臂仍無法高舉，常覺疼痛，尚需復健治療，
    被告卻否認犯行、拒絕賠償，原告精神上受有極大痛苦，爰請求慰撫金五萬元；
    本院審酌原告從事窗簾製作工作，每月收入約三萬元，名下無不動產，被告未婚
    ，每月收入約三萬餘元，且名下有多筆土地、房屋，此有財政部高雄市國稅局苓
    雅稅捐稽徵所財高國稅苓徵字第八九０一一四六三號覆函暨查詢結果報表、財政
    部台灣省南區國稅局高雄縣分局南區國稅高縣資字第八九０三五七九六號覆函暨
    歸戶財產查詢清單、綜合所得稅未申報核定通知書附卷可參，而原告所受傷勢甚
    為嚴重，精神上損害誠然非輕，被告卻毫無悔意，拖延經年仍不願賠償，復在臺
    灣高等法院高雄分院刑事庭翻異前供、否認犯行，坐令傷重之原告獨力奔波求診
    、支出醫療費用，認為慰撫金五萬元並無不當，從而，原告此部分之請求，均應
    准許。
四、綜上所述，原告依侵權行為之法律關係，請求被告給付二十九萬五千二百六十二
    元（5262＋240000＋50000＝295262），為有理由，應予准許，逾此部分之請求
    則屬無據，應予駁回。
五、據上論結，本件原告之訴一部有理由、一部無理由，依民事訴訟法第三百八十五
    條第一項、第七十九條但書判決如主文。
中      華      民      國    八十九    年      十一      月      四    日
                              臺灣高雄地方法院民事第一庭
~B法      官  陳怡雯
右為正本係照原本作成。
如不服本判決，應於送達後廿日內，向本院提出上訴狀並表明上訴理由，如於本送達
前提起上訴者，應於判決送達後十日內補提上訴理由書（須附繕本）。
中      華      民      國    八十九    年      十一      月       四    日
~B法院書記官  鄭淑華


司法院資訊處製作；財團法人民間司法改革基金會備份。
